台灣台中地方法院刑事判決　　　　　　　　　　　　九十三年度訴字第二四二號
　　公　訴　人　台灣台中地方法院檢察署檢察官
　　被　　　告　乙○○
右列被告因常業詐欺案件，經檢察官提起公訴（九十三年度偵字第一○二七八號），
本院判決如左：
    主  文
乙○○幫助共同連續意圖為自己不法之所有，以詐術使人將本人之物交付，處有期徒
刑陸月，如易科罰金，以參佰元折算壹日。
    犯罪事實及理由
一、乙○○預見其提供存摺、提款卡予成年年籍不詳者使用，將為該不詳姓名者持之
    遂行財產上犯罪之用，竟基於幫助該年籍不詳者及其他成年年籍不詳詐欺集團成
    員連續詐欺取財之犯意，先於民國九十三年二月十日，前往台中市○○區○○路
    三段一三○號中華郵政股份有限公司台中西屯郵局（下稱西屯郵局），開立00
    0000000000000號帳戶，旋於同年月十一日，在不詳地點將前揭帳
    戶資料交付予該年籍不詳者，以供該詐騙集團成員作為向他人詐財取款之人頭帳
    戶使用。嗣該詐騙集團成員旋共同基於意圖為自己不法所有之概括犯意聯絡，（
    一）先於九十三年二月十七日下午二時許，以0000000000號行動電話
    通知江文鈴，謊稱係健保局欲退回健保費，須前往附近自動提款機辦理轉帳等語
    ，江文鈴不疑有他，因而陷於錯誤，於同日下午五時十分許，前往台中市北屯郵
    局自動提款機，以其所有之金融卡按照指示操作，致誤將新台幣（下同）四萬零
    二百四十九元之款項，匯入乙○○所有之上開郵局帳戶內。（二）又於九十三年
    二月十八日上午十時許，以同上之行動電話通知丙○○，謊稱係郵政總局人員通
    知有一筆健保局退回之健保費在郵局，須前往附近自動提款機操作退款事宜，丙○○不疑有他，因而陷於錯誤，隨即前往附近銀行自動提款機，以其所有之金融
    卡按照指示操作，致誤將九萬九千九百八十二元、三萬二千九百九十九元，合計
    十三萬二千九百八十一元之款項，分二筆匯入乙○○所有之上開郵局帳戶內。（
    三）再於九十三年二月十九日上午，以門號不詳之電話通知甲○○，謊稱係郵政
    總局人員通知有一筆錢在中央健保局之出納課臨時帳戶，須前往附近自動提款機
    轉帳，方能將錢存入自己帳戶，甲○○不疑有他，因而陷於錯誤，隨即前往位於
    新竹縣新豐鄉○○路○段「華南商業銀行」所設之自動提款機，以其所有之金融
    卡按照指示操作，致誤將九萬九千九百八十二元之款項匯入乙○○所有之上開郵
    局帳戶內。因江文鈴、丙○○、甲○○三人於遭詐騙後均立刻前往警局報案，上
    開帳戶乃遭列為警示帳戶，適乙○○於九十三年四月三十日上午十時二十分許，
    前往前開西屯郵局欲辦理前揭帳戶之存摺掛失止付及換發新存摺時，經郵局人員
    發覺有異而報警查獲，始悉上情。
二、訊據被告乙○○固坦承開設前揭西屯郵局帳戶之事實，惟矢口否認有何幫助詐欺
    之犯行，辯稱：伊因初至台中未能尋獲工作，而自稱「王宏文」之男子稱至金融
    機關開戶後，即可以帳戶向地下錢莊抵押借得三、五千元，故伊始開立前揭帳戶
    ，惟嗣該帳戶即遭「王宏文」所竊取云云。經查：
（一）被告前揭西屯郵局帳戶之存摺、提款卡等乃被告申請及所有一節，為被告供承
      在卷，並有西屯郵局前揭帳戶立帳申請書影本一份在卷可稽（台灣台中地方法
      院檢察署九十三年度偵字第一○二七八號卷第七十八頁）。
（二）某姓名年籍不詳之人於前揭時、地以退還健保費等事由向江文鈴、丙○○、甲○○詐取前揭款項等情，業據證人即被害人江文鈴、丙○○、甲○○於警詢證
      述屬實，並有自動櫃員機儲戶交易明細表三紙（同前偵卷第十三、十六、十九
      頁）、被告前揭帳戶歷史交易明細一份（同前偵卷第三十一、三十二頁）在卷
      可按。
（三）被告所有之前揭帳戶，自九十三年二月十日以一百元開戶後，旋於同日提領九
      十九元，次於同年月十二日轉入其原於中華郵政股份有限公司台南縣新市郵局
      之餘額一百一十九元後，該帳戶僅餘一百二十元，嗣同日起即有多筆含前揭被
      害人之匯出、入之交易紀錄等情，此有中華郵政股份有限公司台中郵局九十三
      年十一月二十三日中管字第○九三二一○二六八○號函及被告所有前揭帳戶歷
      史交易清單一份在卷可稽（本院卷第三十三頁，同前偵卷第七十九頁），參諸
      被告於檢察官偵訊時供稱：前揭帳戶資料係於九十三年二月十一日即脫離其持
      有等語，堪認被告所有前揭帳戶之資料，確係於九十三年二月十一日脫離被告
      之持有。
（四）被告於警詢先供稱：伊所有之前揭帳戶存摺係於九十三年三月初乘車時遺忘於
      車上，且提款卡密碼並無他人知悉云云（同前偵卷第六頁），次於檢察官偵訊
      及本院審理中旋改稱：前揭帳戶係遭與伊同住自稱「王宏文」者所竊取，該「
      王宏文」知悉伊提款卡密碼云云（同前偵卷第一一二、一一五頁，本院卷第十
      八頁），又於檢察官初訊時先稱：伊遺失前揭帳戶之初因未及時發覺，故迨至
      九十三年四月間始前往郵局掛失云云（同前偵卷第四十一頁），次於檢察事務
      官訊問時又改稱：伊因一直找尋王宏文未果，且嗣後腳受傷，致拖延掛失之程
      序云云（同前偵卷第一一三頁），是被告所辯前後已有不符，要難遽採，又衡
      諸一般人在正常情況下，均得自行向金融機關開立帳戶，民間借貸業者，要無
      可能僅因他人提供帳戶資料即借予款項，基此，被告前開辯詞，實不足採信，
      故本案郵局帳戶之存簿、提款卡等物之脫離被告持有，顯非遺失或遭竊所致，
      被告所稱「王宏文」之男子顯屬虛構，堪認前揭帳戶係由被告交予年籍不詳之
      成年人。
（五）次按郵局存款帳戶的存摺及提款卡僅係供使用人作為存款、提款、匯款或轉帳
      之工具，一般人在正常情況下，均得自行向郵局申請開立存款帳戶，而領取帳
      戶存摺及提款卡使用，並無任何特定身分之限制，亦無客觀之經濟價值或交換
      價值，苟非意在將該活期儲蓄存款帳戶作為犯罪之不法目的或掩飾真實身分，
      實無蒐集他人存款帳戶存摺或提款卡之必要，而被告於交付存摺等物時，已年
      滿四十歲，非無相當社會經驗，依被告之智識經驗，其對提供存摺等物與他人
      ，該人將持其存摺等物，利用帳戶向人詐取財物自有所認識，又苟向被告取得
      前揭帳戶資料之人未與被告明確約定帳戶使用之情形，則被告如擅予掛失，詐
      欺案件被害人轉匯入之款項即將無從提領，被告反可輕易辦理補發存摺、變更
      印鑑、密碼，將款項提領一空，要與前揭詐欺集團之犯罪行為態樣不符，綜上
      所述，被告顯可預見其行為將足以對取得其帳戶資料之人所實施之犯罪發生助
      力，被告具幫助犯罪之故意至為灼然。
（六）綜上所述，本案事證明確，被告犯行應堪認定，應依法論科。
二、論罪科刑之理由
（一）按連續幫助與幫助連續為不同之犯罪態樣，如基於概括犯意，多次幫助他人犯
      罪，為連續幫助，該幫助者有多次犯罪行為；如以一幫助行為，幫助他人連續
      犯罪，則為幫助連續，就幫助犯而言，僅有一次犯罪行為。查年籍姓名不詳之
      成年人即向被告收取帳戶資料者及其餘成年詐欺集團成員間所為，均係犯刑法
      第三百三十九條第一項之詐欺取財罪。該向被告收取帳戶資料者及其餘成年詐
      欺集團成員間，有犯意聯絡與行為分擔，為共同正犯。前揭詐欺集團成員先後
      共同連續詐欺取得前揭款項，係屬連續犯。故核被告所為，係共同連續詐欺取
      財罪之幫助犯。
（二）公訴人意旨以被告係刑法第三百四十條常業詐欺罪之幫助犯，惟依公訴人起訴
      之犯罪事實，固足認本案正犯間有共同連續詐欺取財之事實，惟並無證據足認
      其等有反覆同種類之社會活動，亦難遽認其等係恃詐欺取財用以維生，公訴意
      旨認該詐欺集團成員間係犯常業詐欺罪之舉證尚有未足，被告所為亦難認係構
      成常業詐欺罪之幫助犯，公訴人起訴法條容有未洽，惟其基本社會事實既屬同
      一，自應依法變更起訴法條。
（三）被告係屬幫助犯，其提供帳戶等資料予詐欺集團成員，對被害人財產損害之造
      成，較諸具犯罪支配力之正犯有明顯之差異，爰依刑法第三十條第二項之規定
      ，減輕其刑。
（四）審酌被告有傷害、公共危險等前案紀錄，此有台灣高等法院被告全國前案紀錄
      表、台灣台中地方法院檢察署刑案資料查註紀錄表各一份在卷可按，助長詐欺
      犯罪之猖獗，犯罪後飾詞諉過全無悔意等一切情狀，量處如主文所示之刑，並
      諭知如易科罰金之折算標準。
據上論斷，應依刑事訴訟法第二百九十九條第一項前段、第三百條，刑法第三十條、
第二十八條、第五十六條、第三百三十九條第一項、第四十一條第一項前段，罰金罰
鍰提高標準條例第一條前段、第二條，判決如主文。
中      華      民      國      九十三   年      十二    月   二十八   日
                                    台灣台中地方法院刑事第二庭
                                          審判長法  官   蔡  名  曜
                                                法  官   蔡  美  華
                                                法  官   郭  書  豪
右正本證明與原本無異。
如不服本判決應於收受送達後十日內向本院提出上訴書狀，其未敘述上訴之理由者並
得於提起上訴後十日內向本院補提理由書（均須按他造當事人之人數附繕本）。
                                                書記官
中      華      民      國      九十三   年      十二    月   二十八   日
附錄法條：
刑法第三百三十九條第一項
意圖為自己或第三人不法之所有，以詐術使人將本人或第三人之物交付者，處五年以
下有期徒刑、拘役或科或併科一千以下罰金。
